臺灣高等法院民事裁定
110年度家抗字第50號
抗  告  人  Ａ○○  

上列抗告人因與相對人Ｂ○○間請求給付撫養費強制執行事件，聲
明異議，對於中華民國110年4月15日臺灣宜蘭地方法院110年度
執事聲字第6號所為裁定提起抗告，本院裁定如下：
    主  文
抗告駁回。
抗告費用由抗告人負擔。
    理  由
一、按債務人對於第三人之債權，係維持債務人及其共同生活之
    親屬生活所必需者，不得為強制執行；又未成年子女扶養費
    債權之執行，不受強制執行法第122條規定之限制；但應酌
    留債務人及受其扶養之其他未成年子女生活所需，強制執行
    法第122條第2項及家事事件法第193條分別定有明文。參諸
    家事事件法第193條之立法理由說明：「依強制執行法第122
     條之規定，債務人對於第三人之債權，係維持債務人及其
    共同生活之親屬生活所需者，不得為強制執行。惟扶養債務
    人之經濟能力多已在執行名義作成過程中予以相當之考量，
    有別於一般金錢債權之執行名義，因此，關於未成年子女扶
    養費債權之執行，無需重複考量債務人及其共同生活親屬之
    家庭生活需要，爰明定不受上開規定之限制。惟為維護債務
    人之基本生活需要及其他未成年子女受債務人扶養之權利，
    執行法院仍應酌留債務人及受其扶養之其他未成年子女生活
    所需，爰設本條規定」。足見為確保未成年子女之生存及發
    展，關於債務人之未成年子女扶養費債權之執行，不受強制
    執行法第122條之限制，即得就債務人對於第三人之債權全
    部為之，僅須酌留債務人及受其扶養之其他未成年子女生活
    所需即可（最高法院106年度台抗字第652號民事裁定意旨參
    照）。　　
二、經查：
    ㈠、相對人前執原法院109年度家親聲字第50號和解筆錄(下
        稱系爭和解筆錄)為執行名義，向原法院民事執行處(下
        稱執行法院)聲請對抗告人之財產為強制執行，經執行
        法院以109年度司執字第14483號執行(下稱系爭執行事
        件)受理；嗣執行法院於民國109年8月5日核發執行命令
        ，扣押相對人對於第三人千慈科技股份有限公司(下稱
        千慈公司)每月支領之薪資債權3分之1；並於109年9月1
        4日核發移轉命令，命千慈公司自109年10月起，於抗告
        人每月薪資債權在新台幣(下同)7366元之範圍內，按月
        移轉予相對人(見系爭執行卷第61頁正反面)；惟相對人
        以扣押金額過低為由，具狀聲明異議(見系爭執行卷第6
        6-67頁)；執行法院乃於110年1月23日再次核發移轉命
        令(下稱系爭執行命令)，命千慈公司自110年2月起，於
        抗告人每月薪資債權在1萬3270元之範圍內，按月移轉
        予相對人(見系爭執行卷第84頁正反面)；嗣抗告人不服
        ，對於系爭執行命令聲明異議(見系爭執行卷第89-91頁
        )，執行法院司法事務官以其斟酌抗告人之薪資及每月
        最低生活所需，與共同生活之父母生活所需，系爭執行
        命令並無不當為由，以109年度司執字第14483號裁定(
        下稱原處分)駁回抗告人之異議。惟抗告人仍然不服，
        聲明異議，經原法院以系爭執行債權乃相對人扶養未成
        年子女之重要來源，且抗告人之父母並無受扶養之必要
        ，並斟酌兩造生活情形、經濟狀況等，認抗告人每月平
        均薪資，扣除系爭執行命令扣押金額1萬3270元後，仍
        足以維持抗告人及共同生活之父母每月最低生活所需，
        於法並無不當為由，裁定駁回抗告人之異議等情，有卷
        附系爭執行卷宗可稽。
　　㈡、抗告人之抗告意旨略以：相對人經營小吃店，每月營收
        超過10萬元，系爭執行債權並非扶養未成年子女之重要
        來源；而子女扶養共同生活之父母，不以父母無謀生能
        力為限；且伊若未按時加班，所領薪資無法維持基本生
        活所需，系爭執行命令扣押金額過高，原裁定應予廢棄
        云云。經查：
　      ⒈兩造於98年12月22日結婚，婚後育有未成年子女甲○○
          、乙○○；嗣於105年11月15日協議離婚，約定未成年
          子女甲○○、乙○○之權利義務負擔及行使，均由相對人
          任之；兩造並就未成年子女扶養費部分，於109年6月
          16日在原法院達成和解，約定抗告人應自109年7月1
          日起至未成年子女成年之前1日止，按月給付未成年
          子女甲○○、乙○○扶養費各7500元，惟抗告人未依約履
          行，相對人乃執系爭和解筆錄為執行名義，向執行法
          院聲請強制執行，並經執行法院於110年1月23日核發
          系爭執行命令，命千慈公司自110年2月起，於抗告人
          每月薪資債權在1萬3270元之範圍內，按月移轉予相
          對人等情，有卷附個人戶籍資料查詢結果、系爭和解
          筆錄，及系爭執行命令可稽（見本院卷第33頁、系爭
          執行卷第27頁正反面、第84頁正反面）。堪認系爭執
          行事件乃未成年子女扶養費債權之執行，揆諸前揭說
          明，抗告人之經濟能力已在執行名義作成過程中予以
          相當之考量，有別於一般金錢債權之執行名義，本無
          需再重複考量與抗告人共同生活家屬之生活需要，僅
          需酌留抗告人生活所需即可，亦與相對人是否有資力
          扶養未成年子女無涉。
　　　  ⒉而按所謂債務人生活之所需，依辦理強制執行法應行
          注意事項第65條規定，係指依一般社會觀念，維持最
          低生活客觀上所不可缺少者而言。另強制執行法第12
          2條第3項亦規定，債務人生活所必需，得以最近1年
          衛生福利部或直轄市政府所公告當地區每人每月最低
          生活費1.2倍計算其數額，並斟酌債務人其他財產。
          觀諸抗告人於109年1至12月間於千慈公司實領薪資共
          計37萬1639元，有卷附千慈公司員工年薪資清冊可稽
          （見本院卷第31頁），足認抗告人於109年間每月平
          均收入為3萬0970元（計算式：371639÷12＝30970，元
          以下四捨五入）。再按衛生福利部公布109年間臺灣
          省最低生活費1萬2388元之1.2倍計算，抗告人每月生
          活所需金額應為1萬4866元（計算式：12388×1.2＝148
          66，見本院卷第35-38頁）。佐以抗告人名下除千慈
          公司薪資收入外，別無其他財產等情，亦有卷附稅務
          電子閘門資料查詢表可稽（見外放卷宗）。是以抗告
          人每月平均薪資3萬0970元，扣除其生活所需必要費
          用1萬4866元後，尚餘1萬6104元（計算式：00000－00
          000＝16104），尚非無法支付每月1萬3270元之扶養費
          。
　　　　⒊準此，系爭執行事件乃關於未成年子女扶養費債權之
          執行，依據家事事件法第193條規定，不受強制執行
          法第122條之限制，即得就抗告人對於千慈公司之薪
          資債權全部為之，僅須酌留抗告人最低生活所需即可
          ，無需再重複考量與抗告人共同生活親屬生活需要，
          且與相對人之資力無涉；執行法院既已衡諸抗告人之
          薪資收入及經濟狀況，酌留抗告人最低生活所需，而
          以系爭執行命令命千慈公司自110年2月起，於抗告人
          每月薪資債權在1萬3270元之範圍內，按月移轉予相
          對人，於法即無不合。至於抗告人如認扶養費用過高
          ，應循其他民事訴訟或非訟途徑謀求救濟，尚非執行
          法院所得審究。
　  ㈢、從而，執行法院以系爭執行命令命千慈公司自110年2月
        起，於抗告人每月薪資債權在1萬3270元之範圍內，按
        月移轉予相對人，於法並無違誤。執行法院以原處分駁
        回抗告人之異議，而原裁定駁回抗告人之異議，理由雖
        與本院不同，但結論並無二致，應予維持。抗告意旨仍
        執陳詞指摘原裁定不當，求予廢棄，為無理由，應予駁
        回。
三、據上論結，本件抗告為無理由。爰裁定如主文。
中　　華　　民　　國　　110 　年　　6 　　月　　23　　日
                    家事法庭   
  　                    審判長法  官  楊絮雲   
                              法  官  張宇葭
                              法  官  郭顏毓　　　　　　
正本係照原本作成。
本裁定除以適用法規顯有錯誤為理由外，不得再抗告。如提起再
抗告，應於收受送達後10日內委任律師為代理人向本院提出再抗
告狀。並繳納再抗告費新臺幣１千元。
中　　華　　民　　國　　110 　年　　6 　　月　　23　　日

    　　　　　　　　　　　　　書記官  馬佳瑩